【裁判字號】    98,易,862
【裁判日期】    981231
【裁判案由】    詐欺
【裁判全文】
臺灣臺北地方法院刑事判決               98年度易字第862號
公  訴  人  臺灣臺北地方法院檢察署檢察官
被      告  甲○○
上列被告因詐欺案件，經檢察官聲請以簡易判決處刑（98年度偵
字第2886號、第4956號），以及臺灣臺北地方法院檢察署檢察官
（98年度偵字第6886號）、臺灣臺南地方法院檢察署檢察官（98
年度偵字第8118號）移送本院併案審理，茲判決如下：
    主  文
甲○○無罪。
    理  由
一、本件公訴意旨略以：被告甲○○可預見提供自己之金融帳戶
    與不相識之人使用，可能供不詳犯罪集團用以作為詐騙他人
    財物之工具，竟仍基於幫助他人犯詐欺取財罪之不確定故意
    ，於民國九十七年十一月十七日前某日，將其申請之合作金
    庫商業銀行股份有限公司（下稱合作金庫）中山分行帳號：
    0000000000000號帳戶存摺、提款卡及密碼，
    郵寄至臺中縣大里市○○路○段五六二號，交付予真實姓名
    、年籍均不詳，綽號「陳代書」之詐欺集團成員使用。嗣該
    詐欺集團之成員旋即意圖為自己不法所有，於同年月十七日
    某時，分別以電話向乙○○、陳柏佯稱網路購物扣款有誤，
    需依指示至自動櫃員機操作處理扣款問題云云，致乙○○、
    丁○○均陷於錯誤，於同日依指示分別匯款新臺幣（下同）
    一元及七千二百四十七元至被告上開合作金庫中山分行帳戶
    內，該詐騙集團成員立即將款項提領殆盡。嗣乙○○、丁○○發覺有異始知受騙，並報警循線查知上情。因認被告涉有
    幫助犯刑法第三百三十九條第一項之詐欺取財罪嫌。
二、按犯罪事實應依證據認定之，無證據不得認定其犯罪事實；
    不能證明被告犯罪者，應諭知無罪之判決，刑事訴訟法第一
    百五十四條第二項、第三百零一條第一項分別定有明文。又
    事實之認定應憑證據，如不能發現相當證據或證據不足以證
    明者，自不能以推測或擬制之方法，以為裁判之基礎；而認
    定犯罪事實所憑之證據，雖不以直接證據為限，間接證據亦
    包括在內，然無論直接或間接證據，其為訴訟上之證明，須
    於通常一般之人均不致於有所懷疑，而得確信其為真實之程
    度者，始得據之為有罪之認定，倘其證明尚未達到此一程度
    ，而有合理性懷疑之存在時，即無從為有罪之認定，此有最
    高法院四十年台上字第八六號判例、七十六年台上字第四九
    八六號判例意旨可資參照。是被告於經判決有罪確定前，應
    被認定為無罪，被告並無自證無罪之義務，均為刑事訴訟之
    基本原則，被告否認犯罪所持之辯解，縱無可取，仍不得因
    此資以為反證其犯罪之論據。
三、公訴人認被告涉有上開幫助詐欺取財罪嫌，無非係以被告於
    警詢及偵查中之供述，證人乙○○、丁○○於警詢時之證述
    ，以及被告上開合作金庫中山分行帳戶開戶資料及交易明細
    查詢表各一份附卷，為其主要論罪論據。訊據被告固不否認
    有開立上開合作金庫中山分行帳戶，以及將該帳戶存摺、密
    碼及金融卡以郵寄方式寄至臺中縣大里市○○路○段562號予
    真實姓名、年籍均不詳，綽號「陳代書」之成年男子收受之
    事實。然堅決否認涉有上開犯行，辯稱：係為辦理貸款，始
    經由友人即證人丙○○介紹，將其上開合作金庫中山分行帳
    戶存摺、密碼及提款卡寄交真實姓名、年籍均不詳，綽號「
    陳代書」之成年男子收受，未料，竟遭詐騙集團作為對外詐
    騙之人頭帳戶使用，並無幫助詐欺取財之情事等語。經查：
  (一)上開合作金庫中山分行帳戶係被告於九十六年二月二十七日
    ，在臺北市中山區○○○路○段二號所開立使用，被告嗣於
    九十七年十一月十四日利用統一超商宅急便寄送方式，將其
    上開帳戶存摺、提款卡及密碼，郵寄至臺中縣大里市○○路
    ○段五六二號予收件人「陳建忠經理」收受等事實，業經被
    告於警詢、偵查及本院審理時坦承不諱，且有合作金庫中山
    分行九十七年十二月三十日合金中山字第０九七０００五九
    八五號函暨函覆之新開戶建檔登錄單、存摺存款綜合約定書
    、印鑑卡及統一超商宅急便寄件收據各一份附卷可稽（偵字
    第四九五六號卷第三三頁至第三六頁；偵字第二八八六號卷
    第一二頁）。而證人丁○○係於九十七年十一月十七日晚上
    十時許、證人乙○○係於同日晚上八時三十分許，分別接獲
    自稱網路購物賣家之詐騙集團成員來電，施以謊稱網路購物
    付款方式有誤，需配合前往銀行自動櫃員機依指示操作云云
    之詐術，致證人丁○○誤信為真陷於錯誤，於同日晚間十時
    許，依指示在新光銀行自動櫃員機轉帳匯款七千二百四十七
    元至被告上開合作金庫中山分行帳戶中，至證人乙○○則因
    警覺係詐騙集團所為，遂僅於同日晚上九時十二分許，至郵
    局自動櫃員機轉帳匯款一元至被告上開合作金庫中山分行帳
    戶上開帳戶中等情，亦據證人丁○○、乙○○於警詢時分別
    證述綦詳（偵字第二八八六號卷第八頁至第一一頁），且有
    新光銀行自動櫃員機明細表、郵政自動櫃員機交易明細表各
    一份、內政部警政署反詐騙諮詢專線紀錄表、臺北市政府警
    察局士林分局文林派出所受理刑事案件報案三聯單、嘉義縣
    警察局民雄分局民雄派出所受理刑事案件報案三聯單各一份
    在卷足憑（偵字第二八八六號卷第一五頁至第二０頁）。是
    被告上開帳戶確有遭詐騙集團作為人頭帳戶使用，並有證人
    丁○○、乙○○遭詐騙轉帳匯款至被告上開帳戶之事實，
    固堪認定。
  (二)然被告之所以將其上開合作金庫中山分行帳戶存摺、提款卡
    及密碼，郵寄至臺中縣大里市○○路○段五六二號予收件人
    「陳建忠經理」收受，係為辦理貸款，經詢問證人戊○○之
    女友即證人丙○○如何辦理貸款事宜，自證人丙○○處取得
    真實姓名、年籍均不詳自稱「陳代書」之代辦貸款聯絡人電
    話聯繫後，且證人丙○○亦有郵寄渠帳戶存摺、提款卡及密
    碼資料予該自稱「陳代書」之成年男子收受，其遂與證人丙○○同至統一超商內，以宅急便寄送方式，將其上開帳戶存
    摺、提款卡及密碼，郵寄至上開地點予收件人「陳建忠經理
    」收受，嗣後始知遭詐騙集團詐騙盜用其上開帳戶做為人頭
    帳戶使用等情，亦經被告於本院準備程序中供述在卷（本院
    卷第一九頁正反面、第二七頁正反面），核與證人丙○○於
    本院審理時證述：渠於本件案發前，曾委託真實姓名、年籍
    均不詳，自稱陳先生之成年男子辦理貸款，嗣自友人口中聽
    聞被告亦有意辦理貸款後，確有將該為自稱陳先生之聯絡電
    話告知被告，渠除有依該位自稱陳先生之指示，將自己四本
    帳戶存摺暨密碼及提款卡一張，郵寄予該位陳先生收受外，
    並有與被告一同前往統一超商，以宅急便郵寄方式，將被告
    上開帳戶存摺、提款卡及密碼寄予該名陳先生收受，供陳先
    生辦理貸款製作金融流向之用。嗣始驚覺渠富邦銀行帳戶業
    遭列為警示帳戶，遂即報警處理，通知被告誤再繼續寄送第
    二本帳戶存摺資料予陳先生，並去電聯絡陳先生要求返還渠
    與被告所寄送之帳戶存摺、提款卡及密碼，渠並因誤信該位
    陳先生謊稱需匯款三萬元補差額製作金融流向云云，遭詐騙
    而轉帳匯款一萬五千元予陳先生等語相符（本院卷第四四頁
    至第四五頁）。且有上開統一便利超商宅急便收據、文件宅
    急便收據各一份（偵字第二八八六號卷第一二頁、第一四頁
    ），以及證人丙○○因寄送予陳先生之帳戶資料亦遭詐騙集
    團做為人頭帳戶使用，另案涉犯幫助詐欺取財罪嫌，經臺灣
    臺北地方法院檢察署檢察官以九十八年度偵字第二一五六號
    為不起訴處分之不起訴處分書一份在卷可按。據此，足徵被
    告上開所辯屬實可採。
  (三)總此，堪認被告確係為辦理貸款，始經證人丙○○介紹，將
    其上開合作金庫中山分行帳戶存摺、提款卡及密碼寄至上開
    地址予收件人「陳建忠經理」收受。未料，其帳戶資料竟遭
    詐騙集團做為人頭帳戶使用無誤。是縱認被告為辦理貸款，
    誤信製作金融流向云云為真，將其上開合作金庫中山分行帳
    戶存摺、提款卡及密碼寄交該位陳先生收受之舉，過於輕率
    不當。惟亦不得據此逕認被告主觀上有預見其帳戶將遭詐騙
    集團成員作為人頭帳戶使用，仍寄交其帳戶存摺、提款卡及
    密碼之幫助詐欺取財不確定故意。
四、從而，被告上開所辯既堪採信，自不得僅以被告上開合作金
    庫中山分行帳戶，確有遭詐騙集團作為人頭帳戶使用，並有
    證人丁○○、乙○○遭詐騙轉帳匯款至被告上開帳戶之結果
    ，逕以推測及擬制之方法，遽認被告主觀上係出於幫助詐欺
    取財之不確定故意而寄交上開帳戶存摺、提款卡及密碼之幫
    助詐欺犯行。此外，復查無其他積極證據足證被告涉有公訴
    人所指之上開幫助詐欺取財犯行，自屬不能證明被告犯罪，
    揆諸前揭規定與判例意旨，依法自應為無罪判決之諭知。
五、至臺灣臺北地方法院檢察署檢察官（98年度偵字第6886號）
    、臺灣臺南地方法院檢察署檢察官（98年度偵字第8118號）
    移送併案意旨認：被告上開合作金庫中山分行帳戶遭詐騙集
    團作為人頭帳戶使用，致證人丁○○、乙○○、左榕遭詐騙
    轉帳匯款至被告上開帳戶，涉有幫助詐欺取財罪嫌部分，茲
    因被告上開業據聲請簡易判決處刑，由本院改依通常程序審
    理之幫助詐欺取財罪嫌，業經本院判決無罪，自應分別退回
    原承辦檢察官，另行依法處理，附此敘明。
據上論斷，應依刑事訴訟法第三百零一條第一項，判決如主文。
本案經檢察官沈志成到庭執行職務。
中    華    民    國    98    年    12    月    31    日
                    臺灣臺北地方法院刑事第十五庭
                        審判長法  官  廖紋妤
                              法  官  邱蓮華
                              法  官  吳麗英
以上正本證明與原本無異。
如不服本判決應於收受送達後10日內向本院提出上訴書狀，並應
敘述具體理由；其未敘述上訴理由者，應於上訴期間屆滿後20日
內向本院補提理由書（均須按他造當事人之人數附繕本）「切勿
逕送上級法院」。告訴人或被害人如對於本判決不服者，應具備
理由請求檢察官上訴，其上訴期間之計算係以檢察官收受判決正
本之日期為準。
                              書記官  藍儒鈞
中    華    民    國    98    年    12    月    31    日

司法院資訊處製作；財團法人民間司法改革基金會備份。
